臺灣士林地方法院交通事件裁定　　　　100年度交聲字第299號
原處分機關　臺北市交通事件裁決所
異議人即　　毛鎮國
受處分人
上列異議人即受處分人因違反道路交通管理處罰條例案件，對於
臺北市交通事件裁決所民國100 年2 月11日所為之處分（原處分
案號：北市裁罰字第裁22-A02XBR665號）聲明異議，本院裁定如
下：
    主  文
異議駁回。
    理  由
一、按汽車駕駛人飲用酒類或其他類似物後其吐氣所含酒精濃度
    超過每公升0.25毫克或血液中酒精濃度超過百分之0.05以上
    者，不得駕車，道路交通安全規則第114 條第2 款定有明文
    。又按汽車駕駛人，駕駛汽車經測試檢定有酒精濃度超過規
    定標準者，處新臺幣（下同）15,000元以上60,000元以下罰
    鍰，並當場移置保管其車輛及吊扣其駕駛執照1 年，及應接
    受道路交通安全講習，道路交通管理處罰條例第35條第1 項
    第1 款、第24條第1 項第2 款，分別定有明文。
二、原處分意旨略以：異議人即受處分人毛鎮國於民國100 年2
    月9 日晚間23時27分許，駕駛車牌號碼BR-5088 號自用小客
    車（下稱上開自小客車），行經臺北市○○區○○路與民權
    西路交叉路口，因飲酒後駕車，而經臺北市政府警察局大同
    分局員警當場攔停，並以異議人有「酒精濃度過量達0.49毫
    克（超過0.4 毫克以上未滿0.55毫克）」之違規行為掣單舉
    發，嗣異議人於100 年2 月11日收受裁決書後，於100 年2
    月14日向原舉發單位提出申訴，原舉發單位乃於100 年2 月
    16日函覆異議人，仍認異議人有上開違規行為，並以此函予
    原處分機關即臺北市交通事件裁決所，原處分機關亦採原舉
    發單位之意見，認異議人有「汽車駕駛人酒精濃度超過規定
    標準（0.4-0.55）」之違規行為，而維持原處分，爰依道路
    交通管理處罰條例第35條第1 項第1 款、第24條第1 項第2
    款（原處分漏引第1 項第2 款）規定，裁處異議人罰鍰34,5
    00元，及吊扣駕駛執照12個月，並施以道路交通安全講習。
三、聲明異議意旨略以：伊當天係和朋友聚餐，因有吃燒酒雞及
    服用感冒藥，故飯後係由友人藍玉霜駕駛上開自小客車，當
    行經民權西路及承德路口時，上開自小客車突然熄火，因該
    車為伊所有，藍玉霜並非車主，故藍玉霜對該車不熟捻而無
    法發動車輛，伊遂於車內與藍玉霜互換位置，換至駕駛座以
    便發動車輛，惟此時適逢號誌燈由紅燈轉為綠燈，執勤員警
    因見上開自小客車停於路口遲未駛離，乃上前盤查，伊雖有
    向員警表明換位事由，然員警並不採信，仍一口咬定伊係實
    際駕駛人，立即要求酒測，伊上揭所述可傳訊藍玉霜到庭作
    證云云。
四、經查：
    (一)異議人有於100 年2 月9 日23時27分許，在臺北市○○區
      ○○路與民權西路口，經警施以酒精濃度測試結果超過規
      定標準，呼氣酒測值為每公升0.49毫克而掣單舉發乙節，
      為異議人所不爭執，並有臺北市政府警察局北市警交大字
      第A02XBR665 號舉發通知單、呼氣酒精濃度測試確認單各
      1 紙附卷可稽，上揭事實應堪認定。
    (二)異議人雖以上揭情詞置辯，惟據證人即舉發本件違規之臺
      北市政府警察局大同分局員警邱士傑到庭結證稱：當天伊
      等係執行局辦之酒測勤務，勤務地點係承德路及民權西路
      口，當時車流量大，伊等無法用縮減車道逐輛攔查之方式
      ，而以趁車輛停等紅燈時攔查，當時伊看到同事在異議人
      車輛停等紅燈剛停好時即向前攔查，攔查時異議人有搖下
      車窗，之後伊同事將異議人引導到路旁實施酒測，異議人
      很配合整個酒測過程，實施酒測後，異議人看到酒測值有
      超過的情形，就開始要求要重測，並且表明他是義警的身
      份，一直重複說「一定要這麼硬嗎？」，當場還有用手機
      打給朋友說要叫記者來，在酒測實施前後，異議人都沒有
      提到有車輛故障情形，也沒有說互換位置，直到實施酒測
      後過半小時，才開始辯稱說有互換位置的情形，之後異議
      人就不肯在酒測單上簽名，不願意配合。當時車上後座還
      有一名男性乘客，所以按常理而言，在車上男生女生這樣
      互換位置是很難辦到的行為，不合常理，況伊等在紅燈時
      即上前攔查，車窗搖下來即是異議人，所以伊沒有看到互
      換位置的情形。當時藍玉霜小姐是從副駕駛座下車等語（
      見本院卷第48頁至第50頁）；證人即本件攔停異議人之員
      警徐森茂到庭結證稱：當天伊與同事4 人負責取締酒後駕
      車勤務，在承德路、民權西路口的東北角處，當時因為車
      多，伊等把警示燈、告示牌放在警車旁邊，取締一段時間
      後，因為民權西路往承德路口號誌轉為紅燈，駕駛人見紅
      燈停下時，伊等才去看駕駛人有無酒駕情形。當時異議人
      開賓士車，遇到紅燈停下來，該車停下時，車頭突出超過
      停止線一點，伊就步行走過去查看有無喝酒駕車情形，從
      伊站的紅磚道處與異議人之車距離不到10公尺，且伊係從
      路口號誌變紅燈時就馬上走過去，走到賓士車處不超過10
      秒鐘，而伊走過去時，就看著車內之人，有看到駕駛坐在
      駕駛座上，伊走到駕駛座旁示意駕駛搖下車窗，搖下車窗
      的就是異議人，異議人搖下車窗後就有一股酒氣從車內散
      發出來，伊就請異議人將車開到旁邊安全處。伊行走的過
      程中，眼睛有看賓士車，並無看到該賓士車有互換座位的
      情形，如果渠等有換座位，伊一定會看到，但伊走過去時
      ，異議人的確就坐在駕駛座上，況異議人不可能在10秒鐘
      內換好座位，因為駕駛人停車還要踩煞車，所以渠等要換
      座位的話一定會超過10秒等語（見本院卷第62頁至第64頁
      ）。細繹前揭2 證人之上開證述，互核一致，當時雖為夜
      晚，然並無下雨，車流量多，且渠等係以實施取締酒後駕
      車為目的而在現場執行勤務，現場除路燈、車燈以外，當
      還備有警示燈、手電筒等照明設備，加以證人藍玉霜證稱
      ：那是一個很大的路口，民權西路及承德路口，伊覺得光
      線還算蠻亮的等語（見本院卷第47頁），是現場光線應當
      充足而無難以辨識之虞；又證人徐森茂目視異議人為停等
      紅燈而停妥車輛後，立即趨前攔查，其目光皆緊盯車輛內
      之駕駛並無稍移，上開自小客車距離證人徐森茂站立位置
      不到10公尺，且係於車輛停等紅燈之靜止狀態下，於此情
      形之下，證人徐森茂當無誤認或漏看之虞；再者，證人2
      人等對當時所處之角度、位置、目擊異議人車輛停等紅燈
      後即趨前攔查、異議人係乘坐於駕駛座、上開自小客車係
      行駛於民權西路東往西公車候車亭右側車道等細節，皆描
      述詳盡，內容具體且合理明確，顯非一般憑空捏造證詞可
      擬，參以渠等係依法令負責交通勤務，以一般執勤員警之
      專業訓練而言，對於該等職務上事項之觀察程度自遠較一
      般人更為專注，衡情當無誤認異議人違規事實之虞；另本
      院參酌員警執行公務時，本身即受有行政懲處責任之監督
      ，且渠等到庭具結作證，更係以刑事責任擔保其證言之真
      實性，況渠等與異議人互不相識，彼此亦無仇怨，當不至
      甘冒涉犯偽證罪之風險，蓄意構陷異議人，本院就渠等前
      開證言又查無顯著瑕疵或與事實不符之處，應認渠等於本
      院經具結所為上開證言，當可採信。
    (三)證人藍玉霜雖到庭具結證稱：當天與異議人一起在臺北市
      某餐廳吃晚飯，吃完大概是晚上11點多要開車往三重的方
      向，因為車是異議人的，但從餐廳出來車就是伊開車，車
      子在民權西路靠近承德路的交叉路口上熄火，伊很緊張，
      異議人說要幫伊移車移到旁邊，才與異議人換位置，因該
      時在快車道上，伊怕危險，且當時在停等紅燈，所以才在
      車上換位置，伊將駕駛座往後移，再跨到後座，異議人就
      從副駕駛座移到駕駛座來啟動車輛，但還沒有啟動，燈號
      就已經變成綠燈，伊等係停等紅燈的第1 輛車，所以警察
      看車子為何會停在快車道上覺得奇怪，就過來詢問及攔檢
      云云（見本院卷第46頁），惟原舉發單位以臺北市政府警
      察局大同分局100 年3 月11日北市警同分交字第10033295
      60 0號函附舉發現場錄音光碟乙片，據本院依職權勘驗後
      製成譯文乙份，異議人當庭詳閱後表明對於該譯文並無意
      見（見本院卷第51頁），觀諸錄音內容一開始異議人僅不
      斷要求重測，並表示於實施酒測之前皆無喝水及牛奶，有
      違法施測之虞，期間對於有與證人藍玉霜於車內互換位置
      乙情隻字未提，嗣於光碟時間41分26秒時始提到有與證人
      藍玉霜互換座位，又參光碟時間1 時7 分57秒部分，證人
      藍玉霜與異議人雖同向員警表示有互換位置乙事，惟證人
      藍玉霜一開始表明係於「前一個路口」互換位置，然立即
      遭異議人更正，此有上開光碟1 片及譯文1 份在卷可證（
      見本院卷第29頁至第43頁），經核證人藍玉霜上揭證言與
      該光碟內容，證人藍玉霜及異議人於遭攔查後並未立即表
      示有互換位置，異議人反配合酒測，且於施測後僅不斷要
      求重測，迨時間經過41分餘後始表明有互換位置乙事，衡
      不合常理，且證人藍玉霜於遭攔查當時係表明於「前一路
      口」互換位置，細想，證人藍玉霜若真與異議人互換位置
      後立即遭攔查，定當印象深刻，且迄其向員警說明時僅相
      距1 個小時，怎可能錯記互換位置之路口；再證人藍玉霜
      證稱其係以將駕駛座往後挪移，並跨到後座之方式，使異
      議人得從副駕駛座移到駕駛座前，惟參證人邱士傑之證詞
      ，當時證人藍玉霜係從副駕駛座處下車，而非由後座下車
      ，依常理判斷，證人藍玉霜之所以跨移至後座，目的是為
      空出駕駛座之位置讓異議人乘坐並重新發動車輛，而異議
      人稱上開自小客車雖為舊式賓士，然車內空間寬闊，雖後
      座乘坐一名男性乘客，但若要換位置空間仍屬有餘，然證
      人藍玉霜既已跨移至後座而空出駕駛座，其目的即已達成
      ，自無須再由後座更行跨移至副駕駛座，且車內空間寬闊
      ，後座亦非無座位可乘，證人藍玉霜從駕駛座移至後座既
      已足矣，何需等異議人移至駕駛座後再更行移至副駕駛座
      ，況渠等係將車輛停於快車道上，短短數十秒間，於緊張
      及急迫之情形之下，證人藍玉霜由後座再更行移至副駕駛
      座之行為，更顯與常理不符，是證人藍玉霜雖到庭具結而
      為上開證言，然本院審究後仍認證人藍玉霜之證詞有如前
      述之瑕疵存在，而難遽以採憑。
    (四)異議人雖質以員警實施酒測時並未依程序給予礦泉水漱口
      云云，然按警察人員於執行酒精濃度測試時，於測量前應
      先確定受測者已飲酒結束15分鐘以上或提供給受測者漱口
      ，避免口腔殘存酒精，致影響準確度乙節，固為99年10月
      1 日修訂取締酒後駕車作業程序中之作業內容三、執行階
      段(三)執行酒精濃度測試之流程及應注意事項：「1.測試前
      ：(1)測試前應先告知並確認受測者已飲酒結束15分鐘以上
      或酌情提供礦泉水給受測者漱口，避免口腔殘留酒精。」
      明文規定，然上開取締酒後駕車作業程序之目的乃在避免
      受測者人甫飲酒結束，可能因口腔內仍有含酒精成分之物
      品殘留，致影響檢測結果，故要求有15分鐘之間隔，使受
      測者可將該酒精殘留物自然吞嚥，或在飲酒結束未滿15分
      鐘之情況下，提供礦泉水使受測者以漱口之方式將該酒精
      殘留物加速吞嚥。故若受測者確已飲酒結束超過15分鐘，
      實施酒測前自無再預留15分鐘間隔，或提供礦泉水供受測
      者漱口之必要甚明。經查，本件舉發違規之員警，於攔檢
      異議人並施以呼氣酒精濃度檢測前，已依取締酒後駕車作
      業程序之規定，當場告知並確認異議人已飲酒結束逾15分
      鐘以上，且知曉異議人有服用感冒藥及吃燒酒雞之情形，
      此經異議人在臺北市政府警察局呼氣酒精濃度測試確認單
      之受稽查人簽名欄內親自簽署確認之事實，有該呼氣酒精
      濃度測試確認單影本1 份附卷可憑（見本院第58頁），且
      參上開錄音光碟內容，異議人確實明確向員警表明有於17
      時許飲用啤酒，是舉發員警既已告知異議人前揭取締酒後
      駕車之作業程序，且異議人於上開測試確認單簽名時，亦
      應已閱讀該測試確認單內容完畢，知悉其當時因為已經飲
      酒超過15分鐘已達6 小時有餘，誠毋需再提供礦泉水漱口
      或等待15分鐘，避免異議人口腔內仍殘留酒精之必要，是
      本件異議人猶以：員警並未給予礦泉水漱口並待15分鐘後
      再進行酒測云云置辯，尚不得據為其免責之理由。
五、綜上所述，異議人確有於上開時、地，飲酒後酒精濃度超過
    規定標準，而仍駕駛上開車輛之違規行為。從而，原處分機
    關依道路交通管理處罰條例第35條第1 項第1 款、第24條第
    1 項第2 款（原處分漏引第1 項第2 款）規定，裁處異議人
    罰鍰34,500元，並吊扣駕駛執照12個月，及施以道路交通安
    全講習，於法核無違誤，故本件異議人之異議為無理由，應
    予駁回。
據上論斷，應依道路交通事件處理辦法第18條，裁定如主文
中    華    民    國   100    年    5     月    31    日
                        交通法庭法  官  高雅敏
以上正本證明與原本無異。
如不服本裁定，應於送達後5日內向本院提出抗告狀。
                                書記官  陳映羽
中    華    民    國   100    年    5     月    31    日